【裁判字號】    98,上訴,1716
【裁判日期】    990304
【裁判案由】    貪污治罪條例等
【裁判全文】
臺灣高等法院高雄分院刑事判決        98年度上訴字第1716號
上  訴  人  臺灣高雄地方法院檢察署檢察官
被      告  丙○○
選任辯護人  黃正男律師
被      告  乙○○
選任辯護人  孫志鴻律師
            陳意青律師
被      告  甲○○
指定辯護人  本院公設辯護人于欣潔
被      告  丁○○
上列上訴人因被告貪污治罪條例等案件，不服臺灣高雄地方法院
97年度訴字第886 號中華民國98年10月16日第一審判決（起訴案
號：臺灣高雄地方法院檢察署97年度偵字第7622、9164號），提
起上訴，本院判決如下：
    主  文
上訴駁回。
    理  由
壹、公訴意旨略以：
    一、被告丙○○係高雄縣內門鄉前鄉長（任期：民國87年3
        月至95年3 月），負責綜理內門鄉公所業務，被告乙○○及許永郎係內門鄉公所農建課技士，負責工程設計、
        招標、施工、驗收等業務，被告甲○○係內門鄉公所農
        建課前僱員（受僱期間：87年至95年2 月），負責辦理
        工程發包及製作合約書等業務，渠等於93、94年間，均
        係依法令服務於地方自治機關而具有法定職務權限之公
        務員。黃忠生（已歿，另為不起訴處分）係「有本土木
        包工業」（下稱有本包工業）實際負責人，被告丁○○
        係「田園園藝社」負責人。
    二、94年間，行政院農業委員會水土保持局（下稱水土保持
        局）補助內門鄉公所新台幣（下同）250 萬元辦理「內
        南村草埔尾崩塌地植生工程」，丙○○基於圖利黃忠生
        之犯意，指示承辦人乙○○將該案之工、料分離各別辦
        理招標，其中材料部分又將「內南村草埔尾崩塌地植件
        工程（種苗）」及「內南村草埔尾崩塌地植件工程（模
        板）」分別招標，預算金額分別為95萬8900元及47萬70
        67元，黃忠生為標得上開2 項工程，遂向王淑娥借用建
        利公司牌照，並向丁○○、郭來成借用田園園藝社及坤
        岳公司之牌照，再分別訂定高於採購預算金額之標價，
        投標「內南村草埔尾崩塌地植件工程（種苗）」案；另
        又向林士成借用士成包工業牌照，並向薛炎林借用森源
        包工業及有本包工業之牌照，分別訂定高於採購預算金
        額之標價，投標「內南村草埔尾崩塌地植件工程（模板
        ）」案。前開2 標案於94年5 月3 日開標，乙○○明知
        上開工程有借牌之情事，竟未依政府採購法第50條第1
        項應不決標予該廠商之規定，更配合黃忠生，讓建利公
        司及士成包工業，分別以低於底價92萬9000元之92萬元
        ，及低於底價46萬9000元之46萬元，標得上開2 項工程
        。此外，「內南村草埔尾崩塌地植件工程」工程施作部
        分，預算金額約90萬餘元，補助單位水土保持局要求內
        門鄉公所以僱用在地人方式辦理工程施作，丙○○、乙○○竟基於圖利黃忠生之犯意，未依補助單位所規定之
        「各機關僱用在地人辦理土石流及崩塌地源頭整治工作
        採購作業處理原則」之方式辦理僱工，逕行指派黃忠生
        擔任總工頭，負責該案工程之施作，致使黃忠生從「內
        南村草埔尾崩塌地植件工程」供料及施作，一共獲取24
        萬6860元之不法利益。
    三、甲○○係內門鄉公所於93年間辦理「紫竹公園旁環境改
        善工程」及「紫竹公園旁灌排水工程」招標之發包人員
        ，在上開2 標案均由信義營造有限公司（下稱信義公司
        ）得標後，假借製作上開2 件工程合約書之名義，由內
        門鄉民王仕濱居中牽線，而與信義公司負責人洪添丁期
        約於工程完工後，由洪添丁交付甲○○，每件合約5000
        元，共計1 萬元之賄款。嗣於上開2 件工程完工後，洪
        添丁未依約交付賄款，再委由許永郎在電話中向洪添丁
        索討約定之賄款，迄今未果。
    因認被告丙○○涉犯貪污治罪條例第6 條第1 項第4 款之圖
    利罪嫌；被告乙○○涉犯貪污治罪條例第6 條第1 項第4 款
    之圖利罪嫌、政府採購法第87條第4 項罪嫌；被告丁○○係
    涉犯政府採購法第87條第5 項罪嫌；被告甲○○涉犯貪污治
    罪條例第5 條第1 項第3 款之不違背職務行為期約賄賂罪嫌
    。
貳、被告丙○○、乙○○部分
    一、公訴人認被告丙○○、乙○○涉犯涉犯貪污治罪條例第
        6 條第1 項第4 款之圖利罪嫌，被告乙○○另涉犯政府
        採購法第87條第4 項罪嫌罪嫌，係以被告丙○○、乙○○、丁○○、原審共同被告林士成、王淑娥、郭來成、
        薛炎林之陳述、通訊監察譯文、「內南村草埔尾崩塌地
        植件工程（種苗）」、「內南村草埔尾崩塌地植件工程
        （模板）」投開標紀錄、「內南村草埔尾崩塌地植件工
        程」全案卷、被告乙○○之內簽及內門鄉公所驗收付款
        等資料、高雄縣內門鄉公所政風室於「內南村草埔尾崩
        塌地植件工程（種苗）」、「內南村草埔尾崩塌地植件
        工程（模板）」合約書封面所簽擬之逾期簽約意見及乙○○之內簽意見、「內南村草埔尾崩塌地植件工程（種
        苗）」、「內南村草埔尾崩塌地植件工程（模板）」合
        約書、「內南村草埔尾崩塌地植件工程（模板）」士成
        包工業請款發票、旗山鋼鐵有限公司出貨單、「內南村
        草埔尾崩塌地植件工程（種苗）」建利公司出貨單、行
        政院農業委員會水土保持局第四工程所94年2 月4 日水
        保肆一字第0941963086號函文、各機關僱用在地人辦理
        土石流及崩塌地源頭整治工作採購作業處理原則、僱用
        在地人名冊、僱用人員仍任職有本土包工業名單、內門
        鄉公所給付工資之支出傳票及其憑證，資為論據。
    二、訊據被告丙○○、乙○○否認有上述犯行，被告丙○○
        辯稱「內南村草埔尾崩塌地植件工程」採種苗及模板分
        別招標，並採僱工、材料分離辦理，此均係承辦人即被
        告乙○○依法辦理，又因承辦人即被告乙○○建議由黃
        忠生擔任「內南村草埔尾崩塌地植件工程」領班，執行
        較有效率，其始以口頭指定黃忠生擔任領班，並無圖利
        黃忠生等語；被告乙○○辯稱因行政院農業委員會水土
        保持局以第四工程所94年2 月4 日水保肆一字第094196
        3086號函要求高雄縣內門鄉公所須採「僱用在地人僱工
        點料方式」辦理，故將「內南村草埔尾崩塌地植件工程
        」之僱工、材料分離辦理，又依政府採購法施行細則第
        13條規定，不同標的本來就可分別招標，其事先亦已就
        種苗、模板分開簽呈及會主計室、政風室，是「內南村
        草埔尾崩塌地植件工程」材料部分採種苗及模板分別招
        標，並未違背法令，再「內南村草埔尾崩塌地植件工程
        」之招標業務係由鄉公所發包中心負責，其並無決定何
        人得標之權限，另黃忠生原已經依「僱用在地人僱工點
        料方式」僱用，使其擔任領班負責點工、點料工作，亦
        無額外加給領班每日薪資300 元，並無圖利黃忠生等語
        。
    三、證據能力之說明：有偵查犯罪職權之公務員，依通訊保
        障及監察法規定聲請核發通訊監察書所監聽之錄音內容
        ，為實施刑事訴訟程序之公務員依法定程序取得之證據
        。而依該通訊監察錄音所作成之譯文，乃監察錄音內容
        之顯示。又當事人已承認監察錄音譯文之內容並無爭執
        ，且法院復已就該譯文依法踐行調查證據程序，該通訊
        監察錄音之譯文即與播放錄音有同等價值，自有證據能
        力。
    四、經查：
        (一)被告丙○○自87年3 月起至95年3 月止擔任高雄縣內
          門鄉鄉長，被告乙○○於94年間為高雄縣內門鄉公所
          農建課技士；又高雄縣內門鄉公所於94年間辦理「內
          南村草埔尾崩塌地植件工程」招標，被告乙○○擔任
          「內南村草埔尾崩塌地植件工程」之主辦人，負責工
          程設計、施工及驗收等業務，被告乙○○主辦「內南
          村草埔尾崩塌地植件工程」採種苗及模板分別公開招
          標，並採僱工、材料分離辦理，有高雄縣內門鄉公所
          農建課簽呈、公告、行政院農業委員會水土保持局以
          第四工程所94年2 月4 日水保肆一字第0941963086號
          函、「內南村草埔尾崩塌地植件工程（種苗）」採購
          開決標紀錄表、「內南村草埔尾崩塌地植件工程（模
          板）」採購開決標紀錄表足憑（見卷外證據3 ）；又
          被告丙○○、乙○○亦陳述上情在卷，自堪以認定。
        (二)按政府採購法第14條固規定：「機關不得意圖規避本
          法之適用，分批辦理公告金額以上之採購。」；然政
          府採購法施行細則第13條第1 項前段規定：「本法第
          十四條所定意圖規避本法適用之分批，不包括依不同
          標的、不同施工或供應地區、不同需求條件或不同行
          業廠商之專業項目所分別辦理者。」。依「內南村草
          埔尾崩塌地植件工程（種苗）」之公告所載，廠商資
          格為經政府登記合格之種苗業、園藝業，而「內南村
          草埔尾崩塌地植件工程（模板）」之公告所載，廠商
          資格為政府登記合格之土木業、營造業，是「內南村
          草埔尾崩塌地植件工程」之種苗及模板部分，其標的
          、施工、需求條件、行業廠商之專業項目均不同，被
          告乙○○主辦「內南村草埔尾崩塌地植件工程」採種
          苗及模板分別公開招標，尚無違反法令。
        (三)依91年12月23日行政院院授工術字第09100557730 號
          函發布之「各機關僱用在地人辦理土石流及崩塌地源
          頭整治工程採購作業處理原則」（下稱處理原則）第
          1 條規定：「為協助各機關僱用在地人辦理土石流及
          崩塌地源頭整治工作之採購作業，以激發在地人珍惜
          水土資源及愛護鄉土情懷，並提供就業機會，特訂定
          本處理原則。」，同法第4 條規定：「各機關辦理整
          治工作時，應先檢討採用自辦施工作業方式，除技術
          性工作在地人無法執行者，再採用工程採購作業方式
          。……(一)自辦施工：由主辦機關依政府採購法相關規
          定辦理勞務採購及財物採購，即自行僱用在地人並購
          料理施工。……」，同法第6 條規定：「主辦機關採
          用自辦施工方式理整治工作時，作業流程如下：……
          (二)僱用在地人施工：主辦機關依核定之工程執行計畫
          個案計算需僱用之在地人人數，得依每人每年預估工
          資總額分別辦理，其招標方式如下：1.每人每年預估
          工資總額於公告金額十分之一以下者，依中央機關未
          達公告金額採購招標辦法（以下簡稱未達公告金額採
          購招標辦法）第五條規定，得不經公告程序公開徵求
          ，逕與擬僱用之在地人個別簽訂勞務採購契約；該契
          約應明定雙方之權利義務關係。2.每人每年預估工資
          總額未達公告金額，但逾公告金額十分之一者，依採
          購法第四十九條及未達公告金額採購招標辦法第二條
          第一項第二款規定，將公開徵求在地人提供個人基本
          資料（含相關施工經驗及體檢報告等）之公告（內容
          應包括工程地點、工程內容、每日工資、所需個人基
          本資料項目及契約草案等），公開於行政院公共工程
          委員會（以下簡稱工程會）採購資訊網路並張貼於工
          程所在地之鄉鎮市區公所門首，且應通知工程所在地
          村里長請其代為將公告內容通知村里民。在地人提供
          個人基本資料時得免書面密封並得採傳真方式為之，
          俟於投標截止期限到期經審查在地人個人基本資料後
          ，擇符合需要者與其個別簽訂勞務採購契約；該契約
          應明定雙方之權利義務關係。……」。又行政院農業
          委員會水土保持局第四工程所於94年2 月4 日以水保
          肆一字第0941963086號函高雄縣內門鄉公所，已載明
          ：「主旨：檢送九十四年度崩塌裸露地植生復育計畫
          工程明細表乙份，惠請就貴所執行部分依說明二內容
          辦理，請查照。說明：……二、請就貴所執行工程採
          在地人僱工點料方式辦理……。」。是被告乙○○主
          辦「內南村草埔尾崩塌地植件工程」採僱工、材料分
          離辦理，並發函給各村辦公室，請各村辦公室鼓勵村
          中失業身心健全村民至高雄縣內門鄉公所農建課名參
          加，被告乙○○其後亦以「內南村草埔尾崩塌地植件
          工程」僱用黃忠生等18名在地人，每人每年預估工資
          總額未超出10萬元，故簽准逕以估價單辦理保險及合
          約，此有高雄縣內門鄉公所高縣內鄉農建字第1828號
          函及簽呈在卷可稽（見原審卷3 第116 、117 頁），
          被告乙○○主辦「內南村草埔尾崩塌地植件工程」採
          僱工、材料分離辦理，即無違反法令。
        (四)黃忠生為使「內南村草埔尾崩塌地植件工程」投標之
          合格廠商達3 家確保順利決標，乃向無意投標之林士
          成、薛炎林各借用士成土木包工業、森源土木包工業
          之名義參加投標「內南村草埔尾崩塌地植件工程（模
          板）」；另向無意投標之王淑娥借用建利園藝有限公
          司（下稱建利公司）、「田園園藝社」名義及向無意
          投標之郭來成借用坤岳園藝企業有限公司名義參加投
          標「內南村草埔尾崩塌地植件工程（種苗）」，嗣由
          建利公司、士成土木包工業分別得標，林士成、薛炎
          林、王淑娥、郭來成均經原審法院本件判決意圖影響
          採購結果容許他人借用本人名義及證件參加投標罪，
          王淑娥判處有期徒刑6 月，減為有期徒刑3 月，薛炎
          林、郭來成、林士成各處有期徒刑3 月，各減為有期
          徒刑1 月又15日，均已確定，亦有本件刑事判決可憑
          。又被告乙○○於94年5 月3 日「內南村草埔尾崩塌
          地植件工程（種苗）」、「內南村草埔尾崩塌地植件
          工程（模板）」開標時，負責審核廠商投標證件是否
          合格之情，有廠商投標證件審查表可按（見卷外投標
          資料袋），被告乙○○亦陳述此情在卷。另被告林瑞
          彬於94年6 月3 日撥打黃忠生電話，將高雄縣內門鄉
          公所擬以延宕簽約視為拋棄得標之事告知黃忠生（內
          容詳如附表編號1 所示），其後復以延宕簽約係屬高
          雄縣內門鄉公所業務上之疏失，不能歸咎於廠商，簽
          請准予簽約，建利公司、士成土木包工業乃順利與高
          雄縣內門鄉公所簽約，被告乙○○復於94年8 月22日
          撥打黃忠生電話，向黃忠生詢問確認其是否以建利名
          義得標（內容詳如附表編號2 所示），固有被告林瑞
          彬簽呈、通訊監察書及通訊監察譯文在卷可憑（見原
          審卷1 第141 頁、第147 反面－第148 頁、卷外證據
          2 第20－21頁、證據5 第3 頁）。但被告乙○○既否
          認知悉黃忠生借用他人名義、證件投標之情；且證人
          陳新發於原審審理中結證稱其於94年5 月3 日負責「
          內南村草埔尾崩塌地植件工程（種苗）」、「內南村
          草埔尾崩塌地植件工程（模板）」開標，被告乙○○
          負責審核廠商投標證件是否合格，該日廠商投標金額
          均高於底價較為異常，但不知廠商為何以高於底價之
          金額投標等語（見原審卷3 第80頁正、反面）；是「
          內南村草埔尾崩塌地植件工程（種苗）」、「內南村
          草埔尾崩塌地植件工程（模板）」既由陳新發主持開
          標，而被告乙○○僅負責審標，被告乙○○是否有權
          決定不予決標，尚非無疑。再者，證人陳新發既無從
          由現場開標之狀況發覺有借用他人名義、證件投標之
          事，被告乙○○如何即可發覺知悉黃忠生有借用他人
          名義、證件投標？況被告乙○○如何事前即知悉黃忠
          生有借用他人名義、證件投標？均無證據可資證明。
          至被告乙○○於開標後將高雄縣內門鄉公所擬以延宕
          簽約視為拋棄得標之事告知黃忠生，復上簽使建利公
          司、士成土木包工業順利與高雄縣內門鄉公所簽約，
          另於94年8 月22日撥打電話向黃忠生詢問確認其是否
          以建利名義得標，既均與黃忠生借用他人名義、證件
          投標之情無關，亦無從據以推斷被告乙○○事前即明
          知黃忠生借用他人名義、證件投標。
        (五)被告丙○○經被告乙○○建議後逕行指派黃忠生為「
          內南村草埔尾崩塌地植件工程」之領班一節，固經被
          告丙○○、乙○○自承在卷，惟黃忠生原係依行政院
          農業委員會水土保持局第四工程所函示而以在地人僱
          工點料方式所僱用，此有內南村草埔尾崩塌地植生工
          程地僱用在地人名冊足憑（見卷外證據9 ），且黃忠
          生每天亦僅領取一般工人之工資1 千400 元，亦有高
          雄縣內門鄉公所支出傳票所附內南村草埔尾崩塌地植
          生工程印領清冊在卷可稽（見卷外高雄縣內門鄉公所
          支出傳票）。是黃忠生擔任「內南村草埔尾崩塌地植
          件工程」之領班，應僅屬受僱後職務內容之分派，黃
          忠生顯無因擔任領班而獲取其他利益。
        此外，復查無其他積極證據足資證明被告丙○○、乙○○反有圖利黃忠生犯行及被告乙○○有政府採購法第87
        條第4 項犯行，被告丙○○、乙○○犯罪自屬不能證明
        。
參、被告丁○○部分
    一、公訴人認被告丁○○涉犯政府採購法第87條第5 項罪嫌
        ，係以被告丁○○、共同被告王淑娥之陳述、「內南村
        草埔尾崩塌地植件工程（種苗）」投開標紀錄，資為論
        據。
    二、訊據被告丁○○否認有上述犯行，辯稱其固為「田園園
        藝社」之負責人，但其僅負責送苗木至工地之工作，「
        田園園藝社」投標工作均由妻王淑娥負責，並不知「田
        園園藝社」之牌照借予黃忠生投標之事等語。
    三、經查：
        (一)被告丁○○為「田園園藝社」之負責人，「田園園藝
          社」於94年5 月3 日參加高雄縣內門鄉公所之「內南
          村草埔尾崩塌地植件工程（種苗）」投標，嗣由建利
          公司（負責人王淑娥）得標之事實，有「田園園藝社
          」之高雄縣政府營利事業登記證、工程標單、「內南
          村草埔尾崩塌地植件工程（種苗）」採購開決標紀錄
          表在卷可憑（見卷外投標資料袋、證據3 第10頁），
          固堪以認定。
        (二)又黃忠生因非經政府登記合格之種苗業或園藝業者，
          無法參加「內南村草埔尾崩塌地植件工程（種苗）」
          投標，且為使投標之合格廠商達3 家確保順利決標，
          乃向無意投標之王淑娥借用建利公司、「田園園藝社
          」名義及向無意投標之郭來成借用坤岳公司名義參加
          投標，王淑娥、郭來成均經原審法院本件判決意圖影
          響採購結果容許他人借用本人名義及證件參加投標罪
          ，王淑娥判處有期徒刑6 月，減為有期徒刑3 月，郭
          來成處有期徒刑3 月，減為有期徒刑1 月又15日，均
          已確定，亦有本件刑事判決可憑。
        (三)惟被告丁○○辯稱其固為「田園園藝社」之負責人，
          但其僅負責送苗木至工地之工作，「田園園藝社」投
          標工作均由妻王淑娥負責，並不知「田園園藝社」之
          牌照借予黃忠生投標之事等語。再證人即被告丁○○
          之妻王淑娥於原審審理中亦結證稱「田園園藝社」是
          由其負責包括投標在內之文書工作，被告丁○○則負
          責送貨及工地，係其以「田園園藝社」名義投標「內
          南村草埔尾崩塌地植件工程（種苗）」，被告丁○○
          並不知情等語（見原審卷3 第86－91 頁 、原審卷5
          第17頁）；被告丁○○所辯即非無據。至公訴人以被
          告丁○○既為「田園園藝社」之負責人，且與王淑娥
          為夫妻關係，被告丁○○豈有不知王淑娥以「田園園
          藝社」名義參與「內南村草埔尾崩塌地植件工程（種
          苗）」之投標，而被告丁○○明知王淑娥以建利公司
          參與「內南村草埔尾崩塌地植件工程（種苗）」投標
          ，仍將「田園園藝社」之證件交予王淑娥，顯見被告
          丁○○有容許他人借用「田園園藝社」名義及證件參
          加投標。但證人王淑娥前已證述「田園園藝社」是由
          其負責包括投標在內之文書工作，被告丁○○則負責
          送貨及工地等語，且衡諸被告丁○○與王淑娥為夫妻
          ，2 人彼此分工，由被告丁○○擔任負責人及負責送
          貨等，而由王淑娥負責包括投標在內之文書工作，亦
          與一般常情無違。
        此外，復無其他積極證據足資證明被告丁○○明知及容
        許他人借用「田園園藝社」名義及證件參加投標，被告
        丁○○之犯行即屬不能證明。
肆、被告甲○○部分
    一、公訴人認被告甲○○涉犯涉犯貪污治罪條例第5 條第1
        項第3 款之圖利罪嫌，被告乙○○另涉犯政府採購法第
        87條第4 項之不違背職務行為期約賄賂罪嫌，係以被告
        甲○○之供述、證人許永郎、王仕濱、洪添丁之證述、
        通訊監察譯文、合約書，資為論罪。
    二、訊據被告甲○○否認有上述犯行，辯稱其在高雄縣內門
        鄉公所係負責上網公告招標及製作開標紀錄，並非負責
        製作合約書，其係受王仕濱私下請託以1 件5 千元報酬
        代為製作合約書，但洪仕濱事成後未付款，其始委託許
        永郎轉達洪添丁等語。
    三、證據能力之說明：有偵查犯罪職權之公務員，依通訊保
        障及監察法規定聲請核發通訊監察書所監聽之錄音內容
        ，為實施刑事訴訟程序之公務員依法定程序取得之證據
        。而依該通訊監察錄音所作成之譯文，乃監察錄音內容
        之顯示。又當事人已承認監察錄音譯文之內容並無爭執
        ，且法院復已就該譯文依法踐行調查證據程序，該通訊
        監察錄音之譯文即與播放錄音有同等價值，自有證據能
        力。
    四、經查：
        (一)被告甲○○於93年間係高雄縣內門鄉公所約僱人員，
          平日負責辦理高雄縣內門鄉公所農塘管理、農路建設
          及水利工程協助發包監工等業務，並負責辦理「紫竹
          公園旁環境改善工程」及「紫竹公園旁灌排水工程」
          之發包，嗣於93年6 月16日由信義營造有限公司（下
          稱信義公司）標得上開工桯等情，有高雄縣內門鄉公
          所97年12月5 日高縣內鄉人字第0970009894號函檢送
          高雄縣內門鄉公所約僱人員契約書、工程合約、高雄
          縣內門鄉公所建設課開標紀錄附卷可稽（見原審卷2
          第32、33頁、卷外證據13），自堪以認定。
        (二)被告甲○○於94年間將其受王仕濱之託以1 件5 千元
          報酬代為製作上開工程之合約後未得款之情告知許永
          郎，委請許永郎向信義公司負責人之父洪添丁轉達等
          事實，業據證人洪添丁、許永郎於原審審理中結證稱
          明確（見原審卷3第56 頁反面－第63頁），並有通訊
          監察書及如附表編號3 所示之通訊監察譯文在卷可憑
          （見原審卷1 第142 頁反面－第143 頁、卷外證據2
          第22頁）；又被告甲○○亦坦承此部分情節在卷，復
          可認定。
        (三)再王仕濱確私下以1 件5 千元報酬請託被告甲○○代
          為製作「紫竹公園旁環境改善工程」及「紫竹公園旁
          灌排水工程」之工程合約一節，業據證人即信義公司
          負責人之父洪添丁於偵查及原審審理中結證稱信義公
          司標得「紫竹公園旁環境改善工程」及「紫竹公園旁
          灌排水工程」後，其指示王仕濱製作上開工程合約，
          不知王仕濱有無請他人代為製作工程合約等語（見偵
          查卷第184 －185 頁、原審卷3第57 、59頁）；證人
          王仕濱於原審審理中結證稱洪添丁指示其製作上開工
          程合約，其即以1 件5 千元代價委託被告甲○○製作
          ，「紫竹公園旁環境改善工程」及「紫竹公園旁灌排
          水工程」之工程合約係被告甲○○所製作等語（見原
          審卷3 第54－56頁）；證人許永郎於原審審理中亦結
          證稱被告甲○○向其表示受王仕濱之託以1 件5 千元
          報酬代為製作「紫竹公園旁環境改善工程」及「紫竹
          公園旁灌排水工程」之工程合約，但洪仕濱事成後未
          付款，故委由其向洪添丁轉達等語（見原審卷3 第60
          頁正、反面）；互核證人洪添丁、王仕濱、許永郎上
          開證述，彼此大致相符；是被告甲○○辯稱其係受王
          仕濱私下請託以1 件5 千元報酬代為製作合約書，但
          洪仕濱事成後未付款，其始委託許永郎轉達洪添丁等
          語，即非無據。
        (四)至公訴人固起訴認被告甲○○與信義公司洪添丁係假
          借製作工程合約名義，相互期約於工程完工後交付共
          1 萬元之賄款。然證人許永郎於原審審理中已結證稱
          被告甲○○是屬於高雄縣內門鄉公所發包中心的承辦
          人員，負責上網公告招標、開標時填製開標紀錄表及
          協助一些小型工程測量等語（見原審卷3 第60頁反面
          －61頁）；而公訴人就被告甲○○職務上對「紫竹公
          園旁環境改善工程」及「紫竹公園旁灌排水工程」有
          何足以影響決標、驗收權力？信義公司洪添丁為何向
          被告甲○○期約？期約之時間、內容為何？期約交付
          1 萬元與被告甲○○之職務有何對價關係？均未說明
          及舉證證明，尚難證明被告甲○○有假借製作工程合
          約名義對於職務上之行為期約賄賂之犯行。
        此外，復查無其他積極證據足資證明被告甲○○有假借
        製作工程合約名義對於職務上之行為期約賄賂之行為，
        被告甲○○之犯罪即屬不能證明。
伍、原審因而以不能證明被告4 人犯罪，而為被告4 人無罪之諭
    知，核無違誤。檢察官上訴意旨，指摘原判決關於被告4 人
    無罪部分不當，為無理由，應予駁回。
陸、原審其餘共同被告均已判決確定，不再論列，併此敘明。
據上論斷，應依刑事訴訟法第368 條，判決如主文。
本案經檢察官李門騫到庭執行職務。
中    華    民    國    99    年    3     月    4     日
                  刑事第八庭    審判長法  官  洪兆隆
                                      法  官  張盛喜
                                      法  官  郭玫利
以上正本證明與原本無異。
被告丁○○部分不得上訴。
其餘被告部分如不服本判決應於收受本判決後10日內向本院提出
上訴書狀，其未敘述上訴理由者，並得於提起上訴後10日內向本
院補提理由書狀（均須按他造當事人之人數附繕本）「切勿逕送
上級法院」。
中    華    民    國    99    年    3     月    4     日
                                      書記官  梁美姿
附表：
┌─┬──────┬────────┬─────────────┬────┐
│編│   時間     │ 聯絡電話情形   │        談話內容          │  備註  │
│號│            │                │                          │        │
├─┼──────┼────────┼─────────────┼────┤
│1 │94年6月3日  │乙○○0000000000│乙○○：喂，什麼說你那個不│證據二  │
│  │17時21分7秒 │撥打黃忠生092876│        讓你合約？        │P16-21  │
│  │            │8946            │黃忠生：哪一個？          │        │
│  │            │                │乙○○：那個「草埔尾」的，│        │
│  │            │                │        說你太晚了，說你送│        │
│  │            │                │        合約書出來太晚了。│        │
│  │            │                │黃忠生：誰講的？          │        │
│  │            │                │乙○○：主計和政風的。    │        │
│  │            │                │黃忠生：是怎麼樣那麼晚？  │        │
│  │            │                │乙○○：幹，星期一我去了解│        │
│  │            │                │        看看，我看到底是誰│        │
│  │            │                │        怎樣？            │        │
│  │            │                │黃忠生：是放在誰那邊，文很│        │
│  │            │                │        早就簽出去了。    │        │
│  │            │                │乙○○：我簽多久你也知道。│        │
│  │            │                │黃忠生：對啊，是「蓋」在誰│        │
│  │            │                │        那裡啊？          │        │
│  │            │                │乙○○：崑仔還有一張，限十│        │
│  │            │                │        天內要合約，你看開│        │
│  │            │                │        標紀錄看蓋多久？  │        │
│  │            │                │黃忠生：這樣啊。          │        │
│  │            │                │乙○○：我查看就知道，要是│        │
│  │            │                │        開標紀錄「蓋」完十│        │
│  │            │                │        天再下來，你這個怎│        │
│  │            │                │        麼可以，對嗎？    │        │
│  │            │                │黃忠生：嘿。              │        │
│  │            │                │乙○○：進來在那個，要不然│        │
│  │            │                │        說難聽一點，我「做│        │
│  │            │                │        腳手」給你，「度我│        │
│  │            │                │        爛」              │        │
│  │            │                │黃忠生：好好。            │        │
│  │            │                │………                    │        │
├─┼──────┼────────┼─────────────┼────┤
│2 │94年8 月22日│乙○○0000000000│乙○○：嘿，你用哪一家標的│證據二  │
│  │16時59分14秒│撥打黃忠生092876│        ？                │P16-21  │
│  │            │8946            │黃忠生：用那個，那個。    │        │
│  │            │                │乙○○：建利？            │        │
│  │            │                │黃忠生：建利              │        │。
├─┼──────┼────────┼─────────────┼────┤
│3 │94年6月15日 │許永郎0000000000│………                    │證據二  │
│  │11時48分20秒│撥打洪添丁093596│許永郎：我跟你說，這兩件「│P22     │
│  │            │3003            │        王品仔」麻煩公所「│        │
│  │            │                │        阿義」（甲○○）做│        │
│  │            │                │        合約資料，一件是五│        │
│  │            │                │        千，等於一萬元，「│        │
│  │            │                │        王品仔」都沒有給人│        │
│  │            │                │        家。              │        │
│  │            │                │洪添丁：我知道。          │        │
│  │            │                │許永郎：跟你講一下。      │        │
│  │            │                │洪添丁：請（款）出來後就給│        │
│  │            │                │        他，合約叫人家做，│        │
│  │            │                │        原本就要給人家，這│        │
│  │            │                │        是合理的。        │        │
│  │            │                │………                    │        │
└─┴──────┴────────┴─────────────┴────┘

司法院資訊處製作；財團法人民間司法改革基金會備份。
